【裁判字號】    97,易,3701
【裁判日期】    980325
【裁判案由】    詐欺
【裁判全文】
臺灣臺中地方法院刑事判決  97年度易字第3701號
公  訴  人  臺灣臺中地方法院檢察署檢察官
被      告  丙○○
選任辯護人  劉嘉堯  律師
上列被告因詐欺案件，經檢察官提起公訴（97年度偵字第17665
號）及移送併辦（臺灣臺中地方法院檢察署97年度偵字第21527
號），本院判決如下：
    主    文
丙○○幫助意圖為自己不法之所有，以詐術使人將本人之物交付
，處拘役肆拾伍日，如易科罰金，以新臺幣貳仟元折算壹日。
    犯罪事實
一、丙○○明知金融機構帳戶係供本人使用之重要理財工具，關
    係個人財產、信用之表徵，且可預見帳戶存摺、提款卡及密
    碼等如交予他人使用，而未加以闡明正常用途，極易被利用
    作為與財產有關之犯罪工具，使犯罪更難查緝，竟不顧他人
    可能遭受財產上損害之危險，而基於縱若其所提供之金融機
    構帳戶被利用作為遂行他人詐欺取財之行為使用，亦不違背
    其本意之幫助犯意，於民國97年4月21日前（即甲○○被詐
    騙匯款日前）某日，在不詳地點，將其所有前於96年9月29
    向國泰世華銀行太平分行申請開立帳號000000000000號帳戶
    之存摺、提款卡及密碼等，交付予某真實姓名、年籍不詳之
    人使用。該人與其所屬之詐騙集團不詳姓名之人基於意圖為
    自己不法所有之詐欺犯意聯絡而遂行下述詐欺取財行為：
（一）於97年4月17日上午10時許，撥打電話給甲○○，詐稱其
      抽中溫泉澡盆，可委託公司販賣抽取獎金，但必須先繳交
      會員費及稅金云云，致甲○○陷於錯誤，於同年月21日下
      午1時58分許，依指示匯款新臺幣（下同）10萬元至丙○○上開國泰世華銀行太平分行帳戶內，並旋遭不詳姓名之
      人將上開款項提領殆盡。嗣經甲○○發覺受騙而報警處理
      ，始經警循線查獲上情。
（二）於97年4月29日上午9時許，撥打電話給己○○詐稱：係其
      朋友靖慈，欲向己○○借貸金錢云云，致己○○陷於錯誤
      ，於同日下午1時30分許，依指示匯款2萬元至丙○○上開
      國泰世華銀行太平分行帳戶內，並旋遭不詳姓名之人將上
      開款項提領殆盡。嗣經己○○發覺受騙而報警處理，始經
      警循線查獲上情。
（三）於97年4月30日下午1時30分許，佯稱為戊○○之友人，撥
      打電話給戊○○向其詐稱：「你不認識我嗎？我有事請你
      幫忙，急需5萬元」云云，致戊○○陷於錯誤，於同日下
      午3時03分許，依指示匯款3萬元至丙○○上開國泰世華銀
      行太平分行帳戶內，並旋遭不詳姓名之人將上開款項提領
      殆盡。嗣經戊○○發覺受騙而報警處理，始經警循線查獲
      上情。
二、案經臺中縣警察局太平分局報臺灣臺中地方法院檢察署檢察
    偵查起訴暨移送併辦。
壹、程序方面
    按被告以外之人於審判外之言詞或書面陳述，除法律有規定
    者外，不得作為證據，刑事訴訟法第159 條固定有明文，惟
    被告以外之人於審判外之陳述，雖不符同法第159 條之1 至
    之4 規定，而經當事人於審判程序同意作為證據，法院審酌
    該言詞陳述或書面陳述作成時之情況，認為適當者，亦得為
    證據，同法第159 條之5 第1 項亦定有明文。查本判決所引
    用之下列各項證據方法之證據能力，被告及檢察官於本院準
    備程序及審理時均表示無意見，並同意作為證據（參見本院
    卷第21頁反面筆錄），且本院審酌該等證據作成之客觀情況
    均無不當，並無不宜作為證據之情事，則依刑事訴訟法第15
    9條之5第1項之規定，認均具有證據能力。
貳、認定犯罪事實所憑之證據：
一、訊據被告丙○○固不否認上開國泰世華銀行太平分行帳號00
    0000000000號帳戶係其申請使用之事實，惟矢口否認有何幫
    助詐欺取財之犯行，辯稱：上開國泰世華銀行太平分行帳戶
    之存摺、提款卡與寫在存摺簿上之提款卡密碼，前於97 年3
    月10日因住家遭竊而一併被偷走，並非由其交付予上開詐欺
    集團成員使用，況且伊本身並無欠款，且家裏經營「砷隆工
    程行」，經濟上不於匱乏，並無提供帳戶資料予他人使用之
    動機云云。惟查：
（一）被告丙○○坦承上開國泰世華銀行太平分行帳戶係其於96
      年9月29申請開戶使用等語，並有國泰世華銀行太平分行
      台新銀行函覆被告開戶資料、被告身份證正、反面影本及
      其印鑑資料各1份在卷可稽（附於警卷第14頁、第15頁）
      。而證人即被害人甲○○、己○○、戊○○分別於上開時
      、地，遭上開詐欺集團成員以前揭詐術，利用被告上開國
      泰世華銀行太平分行帳戶匯入指定金額，旋即遭該集團成
      員持被告提款卡及正確密碼提領而詐得財物之事實，業據
      其等於警詢中，證述綦詳（參見警卷第5頁至第6頁、第3
      頁至第4頁、第9頁至第11頁筆錄），被告對此亦未爭執（
      參見本院卷第21頁反面、第66頁正、反面筆錄），復有被
      害人甲○○存款存根聯1紙（附於警卷第30頁）、被害人
      己○○提出其匯款證明之存摺交易明細1紙（附於警卷第
      21 頁）、被害人戊○○匯款之郵政自動櫃員機交易明細
      表1紙（附於警卷第46頁）及高雄縣政府警察局鳳山分局
      五甲派出所受理詐騙帳戶通報警示簡便格式表、高雄縣政
      府警察局鳳山分局鳳崗派出所受理詐騙帳戶通報警示簡便
      格式表、花蓮縣警察局吉安分局南華派出所受理詐騙帳戶
      通報警示簡便格式表各1份附卷可稽，及被告上開國泰世
      華銀行太平分行帳戶之交易明細表1份在卷可稽（附於警
      卷第18頁至第20頁），再參核該交易明細可知，被害人上
      開匯入該款項隨即遭真實姓名不詳之該詐欺集團成員以提
      款卡及正確之密碼提領一空，從而，被告上開銀行帳戶確
      有遭不詳姓名之人利用為詐欺取財工具甚明。且被告上開
      國泰世華銀行太平分行帳戶及提款卡、密碼遭不詳姓名之
      人利用之時間應係被害人甲○○遭詐騙，而於97年4月21
      日下午匯款前某日甚明。
（二）被告矢口否認有何幫助詐欺取財犯行，而以上揭辯詞辯解
      ，惟觀以被告辯稱上開國泰世華銀行太平分行帳戶存摺、
      、提款卡連同密碼遺失過程係稱：前開帳戶之存摺、提款
      卡一起放在家中，因為怕忘記密碼，將密碼寫在簿子上，
      於97年3月間家中曾遭竊，6月間經警察通知本案後，方知
      悉上開物品失竊云云，然查：
  １、被告辯稱上開國泰世華銀行太平分行帳戶、提款卡、密碼
      遭竊一情，並無任何報案紀錄或向該銀行申請掛失止付等
      資料可佐。
  ２、因被告自承迄97年6月間經警察通知本案後，方知悉上開
      物品遭竊云云，則依被告前揭辯稱：有關遺失之時間是
      否確於97年3月間家中遭竊當時一併遺失不得而知，佐以
      證人即被告先生乙○○亦到庭證述：伊住處於97年3月間
      曾遭竊，當時因為只有一些零錢被竊，所以沒有報案，那
      次被告並未告知有東西不見了等語（參見本院卷第65頁正
      、反面筆錄），依常情，家中遭竊，理應清點一下物品以
      便了解損失情形，被告竟然未發現上開物品遭竊，從而，
      並無證據證明被告所辯之：該等帳戶存摺、提款卡、密碼
      等資料，有於97年3月間遭竊之情形甚明。
  ３、觀諸前揭被告國泰世華銀行太平分行帳戶之交易明細可證
      ，於被害人甲○○、己○○、戊○○分別匯款後，該詐欺
      犯均係持被告上開銀行帳戶提款卡及正確之密碼提款成功
      ，佐以被告上開帳戶僅於96年9月29日發卡日有一次密碼
      更改紀錄，之後查無密碼更改紀錄，此有國泰世華銀行太
      平分行於97年11月18日以國世太平字第0970000084號函覆
      本院說明文暨該帳戶資料各1份在卷可稽（附於本院卷第
      30頁、第31頁），可見被告前於96年9月29日取得提款卡
      後，曾自行更改密碼，依情理，其更改之密碼應屬對自己
      有意義之數字，而被告亦自承其平常未使用其他銀行帳戶
      等語（參見本院卷第68頁反面筆錄），被告應無誤記而需
      將提款卡密碼書寫在該存簿上之必要，衡諸時下詐欺或恐
      嚇取財犯罪集團成員收購取得人頭帳戶之常見手法，渠等
      利用部分民眾需款孔急、貪圖小利或事不關己不以為意或
      情感等之心理因素，藉由登報或隨機搭訕或情份央求等手
      段，而獲取他人存摺、提款卡、印鑑章之情形甚為常見，
      執行上亦無重大困難，而原帳戶所有人既係出於自願提供
      帳戶供渠等犯罪使用，事後自行凍結帳戶、變更密碼或申
      請將原提款卡作廢並補發新卡之可能性甚低；相對而言，
      如該存摺、提款卡及密碼係以盜贓或拾得方式取得，則該
      犯罪集團成員自須承擔原帳戶所有人隨時報警或求助金融
      機構應變處理之危險，進而使其費心詐騙或恐嚇之款項入
      帳後，面臨無法領出甚至因臨櫃提款而經當場查獲之窘境
      。是以詐欺或恐嚇取財犯罪集團成員果真確有使用人頭帳
      戶之必要，大可透過其他管道平和取得並安心使用，根本
      毋庸竊盜或拾取被告所使用帳戶之存摺、印鑑章、提款卡
      等，徒增日後作為詐欺或恐嚇得款匯入帳戶時無從提領甚
      或遭警當場查獲之風險。本案詐騙集團於取得被告上開銀
      行帳戶提款卡、密碼之後，未再自行變更密碼，顯係對於
      該等資料屬管道平和取得可安心使用甚有信心，選任辯護
      人為被告辯護稱：倘被告果有販賣系爭帳戶予詐欺集團，
      系爭帳戶之密碼絕無可能不再重設更改，依此可證被告絕
      無販賣帳戶之情事云云，顯屬過度推論之詞，不足憑信。
      則被告所辯：前揭銀行帳戶存摺、提款卡及密碼係因遺失
      遭人冒用云云，顯已悖於事理，被告上揭遭竊之辯詞，應
      屬臨訟卸責之詞，不足憑採。
（三）另被告雖辯稱：伊本身為砷隆工程行之負責人，與先生2
      人共同經營事業，生活幸福美滿，所營事業亦維持穩定之
      成長，並無負債情形，無提供帳戶資料予他人使用之動機
      云云，惟因詐欺犯罪集團成員收購取得人頭帳戶，常利用
      部分民眾需款孔急、貪圖小利或事不關己不以為意或情份
      央求等而取得，提供帳戶資料予他人使用之動機不一而足
      ，況且被告自承其僅為家庭主婦，沒有收入等語（參見本
      院卷第68頁反面筆錄），其並非家中經濟運用之主宰者，
      被告單以其經濟上不虞匱乏，無提供帳戶資料予他人使用
      之動機云云為辯解，亦無法遽採。
（四）按刑法上之故意，可分為直接故意與不確定故意，所謂「
      不確定故意」，係指行為人對於構成犯罪之事實，預見其
      發生而其發生並不違背其本意者，刑法第13條第2項定有
      明文；復以幫助犯成立之要件，除須有幫助行為外，須行
      為人有幫助之故意，而其故意內涵，除須行為人對其所實
      施幫助行為有違法性之認識或有認識之可能外，尚須對於
      正犯所實施犯罪行為有具體之認識或有認識之可能性，亦
      即從犯對於正犯所實施之全部犯罪構成要件該當性之事實
      應有所認識或有認識之可能性。衡情任何人均可辦理金融
      機構帳戶存摺使用，是如無正當理由，實無借用他人存摺
      使用之理，而金融機構帳戶存摺亦事關個人財產權益之保
      障，其專有性甚高，除非本人或經本人授權，難認有何理
      由可自由流通使用該存摺。又因現今詐欺取財集團多以大
      量收購他人之銀行帳戶，充作詐欺取財之用之事實，廣為
      電子、平面媒體所一再報導，為現今一般常人所能知，被
      告為智慮成熟之成年人，是其應可預見將其上開銀行帳戶
      之存摺、印鑑章、提款卡等提供他人使用，將幫助他人實
      施詐欺取財犯罪，但仍將其該等物件交付於不詳姓名年籍
      成年人士，顯具縱有人以其該國泰世華銀行太平分行帳戶
      實施詐欺取財之犯罪，亦不違背其本意之幫助意思至明。
二、綜上所述，被告上開所辯，顯為事後卸責之詞，洵不足採。
    本件事證明確，被告幫助詐欺取財之犯行堪以認定，應予依
    法論科。
參、論罪科刑部分：
一、核被告以幫助詐欺取財之意思，交付其上開台新銀行帳戶之
    存摺、印鑑章及提款卡，供上開詐欺取財集團成員持以詐欺
    取財罪之用，其所為係犯刑法第30條第1項前段、第339條第
    1項幫助詐欺取財罪，並依刑法第30條第2項之規定，按正犯
    之規定減輕其刑。另被告以1次提供上開國泰世華銀行太平
    分行帳戶之提款卡、密碼之幫助詐欺犯行，供詐欺集團分別
    向被害人甲○○、己○○、戊○○詐取財物，係一行為觸犯
    數罪名，為想像競合犯，應從一重處斷。檢察官移送併辦部
    分為犯罪事實同一（被害人同為甲○○）之單純一罪，本院
    自應併予審理，附此敘明。
二、爰審酌被告已成年，應知其所為嚴重破壞金融秩序，並造成
    檢警追緝上開詐欺取財集團之困難，而被害人甲○○、己○○、戊○○各別所受之損害為10萬元、2萬元、3萬元，及其
    犯後雖未能坦承犯行，惟已與其中之被害人甲○○達成民事
    和解，此有調解書1份在卷可稽，僅被害人己○○、戊○○
    因未到庭而尚未達成和解之情形暨其素行尚佳，未有其他犯
    罪前科（此有臺灣高等法院被告前案紀錄表1份在卷可稽）
    等一切情狀，量處如主文所示之刑，併諭知易科罰金之折算
    標準。
據上論斷，應依刑事訴訟法第299條第1項前段，刑法第30條第 1
項、第2項、第339條第1項、第55條、第41條第1項前段，刑法施
行法第1條之1，判決如主文。
本案經檢察官丁○○到庭執行職務。
中    華    民    國    98    年    3    月    25     日
                    刑事第八庭  審判長 法  官  黃家慧
                                       法  官  黃炫中
                                       法  官  黃賢婷
以上正本證明與原本無異。
如不服本判決，應於收受送達後10日內向本院提出上訴書狀（應
敘述具體理由並附繕本）。
上訴書狀如未敘述理由，應於上訴期間屆滿後20日內補提理由書
於本院。
                                       書記官  江美琪
中    華    民    國    97    年    3    月    25     日
附錄本案論罪科刑法條全文：
刑法第339條：
意圖為自己或第三人不法之所有，以詐術使人將本人或第三人之
物交付者，處5年以下有期徒刑、拘役或科或併科1千元以下罰金
。
以前項方法得財產上不法之利益或使第三人得之者，亦同。
前二項之未遂犯罰之。


司法院資訊處製作；財團法人民間司法改革基金會備份。
